臺灣臺中地方法院刑事判決　　　　　　　　　　　　九十一年度易字第一六四號
　　公　訴　人　臺灣臺中地方法院檢察署檢察官
　　被　　　告　甲○○
　　選任辯護人　林萬生
右列被告因妨害自由案件，經檢察官提起公訴（九十一年度偵字第七八三六號），本
院判決如左：
    主  文
甲○○以強暴妨害人行使權利，處有期徒刑陸月，如易科罰金，以參佰元折算壹日。
    事  實
一、甲○○明知其妻林喜菊所有坐落台中縣東勢鎮○○段下新小段四二四之四九號土
    地及其上門牌號碼台中縣東勢鎮新豐三十巷三十七號建物（下簡稱系爭建地），
    遭債權人聲請本院強制執行，已由乙○○拍定。甲○○竟於民國九十一年二月八
    日至同年月二十二日點交前某日，故意將設置於該建築物之水塔及太陽能拆卸，
    並雇用不知情之已成年友人將連同建築物內櫥櫃、桌椅等傢俱，堆放在上開建物
    騎樓前面供車輛進出之通道空地上，且於騎樓前方空地架設木條，以此強暴方法
    ，妨害乙○○及其家人自由進出暨停放車輛之權利。
二、案經乙○○訴請臺灣臺中地方法院檢察署檢察官偵查起訴。
    理  由
一、訊據被告甲○○固直承其妻林喜菊所有系爭建地業遭告訴人乙○○拍定，伊於九
    十一年二月二十二日點交前委請不知情友人將屋內櫥櫃、桌椅等物搬至系爭建物
    騎樓前方道路用地等事實不諱，惟矢口否認有何妨害自由犯行，辯稱：是本院書
    記官到場執行時，要求伊事先需將屋內物品清出，伊才將屋內櫥櫃、桌椅均放置
    於建物前方空地，該空地係丙○○○所有，於七十八年間丙○○○同意該土地供
    伊使用，伊才將物品堆放該處，伊係正當使用該土地，並無妨害自由之故意，至
    於水塔、太陽能則非伊拆卸云云。被告選任辯護人辯護意旨陳稱：被告搬出傢俱
    ，係為方便點交，主觀無妨害告訴人行使權利之故意；且被告將物品搬至屋外，
    並無使用強暴脅迫等行為；另告訴人未取得丙○○○所有土地之使用權，告訴人
    進出本來就有所不便，非因被告擺設物品緣故等詞。經查：
  (一)系爭建地乃告訴人於九十年十月二日，經由本院民事執行處拍賣時以最高標單得
    標，於同年十月十一日取得權利移轉證書，經過本院於同年十二月二十六日履勘
    現場執行點交，於九十一年一月十五日發執行命令並命債務人自行遷出，於同年
    二月二十二日執行點交等程序，被告始於九十一年二月二十二日點交予告訴人收
    受等情，有告訴人所提土地及建築改良物所有權狀影本各乙紙附卷可稽，並經本
    院調取八十九年度執字第八七八五號執行卷宗核閱屬實，足見告訴人於九十年十
    月十一日取得系爭建地所有權，且於九十一年二月二十二日取得實際佔有。
  (二)經本院於九十一年八月九日履勘現場時，系爭建物騎樓雖未堆置任何物品，然騎
    樓前方空地則堆置被告自系爭建物內遷出之櫥櫃、桌椅、及水塔、太陽能，並搭
    建竹柱圍繞，沾惹許多灰塵，而系爭建物連同相鄰建物均屬連排建築物，系爭建
    物為最末間，並無通路可供行走，如欲正常出入，均需經由前方空地即新豐街三
    十巷道，再與新豐街相接對外聯絡，新豐街三十巷則劃有雙黃線之分向限制線，
    其中分向限制線之一邊（非緊鄰連排建物者）則依序停放自用小客車等情，業經
    本院會同告訴人、被告及選任辯護人履勘現場屬實，並有照片數幀附卷可稽。
  (三)被告雖持前詞為辯，並舉證人丙○○○欲證明確實有提供系爭建物前方空地即坐
    落台中縣東勢鎮○○段下新小段四二四之二九土地供被告使用之事實。惟觀證人
    丙○○○係證稱：當時伊出售系爭建地與被告，因為被告是最尾間，被告有向伊
    借用土地去停車子，伊也說好，伊知道那是一條路，但被告有用磚塊圍起來，當
    時被告只有說要放車子，伊也只答應給他放車子，土地使用授權書則是先生詹德
    進與被告締結的等詞；證人詹德進證稱：土地使用授權書本來在十五年前就已寫
    好，因為時間過久找不到，才於九十年間又重寫卷附之該張，舊的那張在寫好卷
    附土地使用授權書時就已撕毀，因為被告向伊購買系爭建地時，就有約定相鄰路
    地就給他們作為停車之用，被告也只有停車使用等語；經隔離訊問後，被告卻供
    稱：卷附土地使用授權書係七十八年間所寫，並未寫過其他書類等情；而觀卷附
    土地使用授權書原本新穎，係以打字方式繕打，當事人及見證人之簽名、印文均
    未見時間長久之暈開、模糊不清情況，而其日期竟又填載為七十八年十月一日。
    則於七十八年間，被告與證人等人是否確實填寫該份土地使用授權書，抑或因被
    告因其妻所有系爭建地遭拍賣，不願承買者得以順利搬遷入住，始由證人書寫該
    份文件以證明其係有權使用系爭建物騎樓前方空地一情，不無可疑。
  (四)退步言之，縱使證人丙○○○確實同意被告使用其所有坐落同段四二四之二九號
    土地，證人丙○○○與被告之認知僅在於使被告方便停放車輛，且被告自始至終
    亦確實僅停放車輛，並未擺設其餘物品，此觀告訴人提出九十年十一月十七日拍
    攝現場所得照片，確實只有停放車輛，並無他物可明。且證人丙○○○與被告間
    使用借貸關係，亦僅存於其等彼此間，自不能以被告有權使用證人丙○○○所有
    土地，即認定其有權利排除告訴人自系爭建物正當進出之合法權利。再者，系爭
    建物前方空地，即證人丙○○○所有坐落同段四二四之二九號土地，雖為其個人
    所有，其地目固然登記為田地，然土地使用分區則編定為計畫道路（公共設施保
    留地），實際上亦經編為新豐街三十巷，並劃有雙黃線之分向限制線，已如前述
    ，並有地籍圖影本、台中縣東勢鎮都市計畫土地使用分區（或公共設施用地）證
    明書一紙存卷可參，證人丙○○○亦稱當初出售建地時，就連相鄰路地均供被告
    使用，實際上亦確實有多輛自用小客車停放於路邊等詞，足見證人丙○○○雖享
    有該地之所有權，然其所有權能本遭限縮，而不能為完全之使用收益，亦無違於
    證人丙○○○之認知。是被告辯稱：因為伊有權使用證人丙○○○所有空地，有
    權擺設物品之語，及其選任辯護人陳稱：因為告訴人未取得證人丙○○○土地使
    用權，其出入本就有所困難一情顯均無可採。
  (五)按刑法第三百零四條第一項「強暴」，係指直接或間接對人行使之有形力而言，
    不問其對人之身體或財物為之，但以對特定人為必要；以其所使用之強脅手段足
    以妨害他人行使權利，或足使他人行無義務之事為已足，並非以被害人之自由完
    全受其壓制為必要，最高法院著有二十八年度上字第三六五０號判例可資參照。
    本案被告雖僅將系爭建物內原有櫥櫃、桌椅，連同太陽能、水塔等物均搬遷於騎
    樓前方空地，未實際對告訴人或其家人產生身體上強制力之接觸。然系爭建物係
    屬一封閉型建物，告訴人只得從前方騎樓前之新豐街三十巷接通新豐街對外出入
    ，而該建物與緊鄰之建物（門牌號碼三十五號）有高約七至十六公分之落差，系
    爭建物則與前方空地有十三公分落差，並有三公尺寬斜坡，騎樓可通行面寬至多
    為三米四十七公分，被告堆置櫥櫃、桌椅等物品位置，佔據騎樓通行面寬二米七
    十公分，業經本院勘驗現場屬實，製有勘驗筆錄及照片存卷可徵，易言之，告訴
    人至多只有七十七公分寬度可供正常通行，且其中三十公分係屬有坡度部分。而
    衡情一般家庭以機車作為交通工具者，所在多見，亦多將機車牽入自家屋內、庭
    院或騎樓停放，亦屬正常使用方式，然因被告擺設物品結果，告訴人連以寬度七
    十公分之機車（豪邁一二五ＣＣ）正常進入系爭建物尚且迂迴不易，何況告訴人
    之母中風，輪椅機車車寬五十五公分，又因有坡度關係致無法順利進入，遑論告
    訴人所有克萊斯勒牌自用小客車（車寬二米十五公分、車長五米二十公分）根本
    無法進入。
  (六)另系爭建地原設置之水塔、太陽能本屬被告或其妻林喜菊所有，亦僅被告或其妻
    持鑰匙始得進入，為被告所直承，則有權處置水塔、太陽能者，亦僅被告或林喜
    菊，是被告辯稱水塔、太陽能非伊拆卸，顯無可採。綜上所述，被告明知其妻所
    有系爭建地已經告訴人拍定之事實，卻仍藉故不予搬遷，於本院點交前，竟又將
    屋內物品搬遷至騎樓前方空地，導致告訴人進出困難，顯係針對告訴人而為，其
    有藉此強暴方式妨害告訴人行使自由通行之權利至明，被告前開辯解及其選任辯
    護人辯護意旨均無可採。本件事證業臻明確，被告犯行至堪認定。
二、核被告所為，係犯刑法第三百零四條第一項強制罪。被告委請不知情之已成年友
    人將櫥櫃、桌椅、水塔、太陽能等物搬遷至騎樓前空地擺設之妨害自由行為，係
    屬間接正犯。又公訴人雖認被告將附屬於建物之水塔拆卸，擺設於空地上，同涉
    有妨害告訴人及其家人使用水塔之權利罪嫌，惟觀卷附照片顯示水塔及太陽能係
    獨立於建築物外，可自由遷離，並非系爭建物之附屬建物，被告雖否認擅加搬離
    ，然縱使搬離系爭建物，本屬被告有權自由處置之範圍，自不成罪，惟與已成罪
    部分係屬同一事實關係，不另為無罪之諭知，附此敘明。爰審酌告訴人歷經法院
    拍賣程序始以標得系爭建物，歷經半年餘時間因為被告阻撓，迄今無法整建搬入
    居住，情何以堪；被告雖於本院履勘現場時允諾搬遷物品，九十一年八月二十九
    日審理時復提出將物品業已搬離之照片，然現場木條仍在，雖係夜間拍得，仍可
    見靠磚牆邊之櫃子尚未清除，告訴人亦堅稱確實尚未搬離現場，僅係靠邊放而已
    （依其於當日十一時拍攝所得照片，現場仍然雜亂不堪，且有車輛堵住出入），
    足見被告顯然仍存有僥倖之心，不知悔悟，只知自己權利，毫不慮及告訴人感受
    ，誠無悔意等一切情狀，量處如主文所示之刑，並諭知易科罰金之折算標準。
據上論斷，應依刑事訴訟法第二百九十九條第一項前段，刑法第三百零四條第一項、
第四十一條第一項前段，罰金罰鍰提高標準條例第一條前段、第二條，判決如主文。
中      華      民      國      九十一      年        九    月    十    日
                                        法  官  賴  妙  雲
右正本證明與原本無異。
如不服本判決，應於送達後十日內向本院提出上訴狀 （須附繕本） ，上訴於台灣高等
法院台中分院。
                                        書記官
中      華      民      國      九十一      年        九    月    十    日
附錄論罪科刑法條
刑法第三百零四條第一項
第  304 條  以強暴、脅迫使人行無義務之事或妨害人行使權利者，處三年以下有期徒
            刑、拘役或三百元以下罰金。
            前項之未遂犯罰之。
